臺灣高等法院臺中分院刑事判決
110年度上訴字第2064號

上  訴  人  
即  被  告  黃正宇



上列上訴人因搶奪等案件，不服臺灣臺中地方法院110年度訴字
第1617號中華民國110年10月26日第一審判決（起訴案號：臺灣
臺中地方檢察署110年度偵字第18516、24804號），提起上訴，
本院判決如下：
    主  文
上訴駁回。
    事  實
一、黃正宇㈠於民國110年6月1日凌晨0時16分許，因積欠債務，竟
    意圖為自己不法之所有，基於搶奪之犯意，步行尾隨戊○○至址
    設臺中市○區○○○0段000號之雙十郵局內，乘戊○○不及防備之
    際，徒手搶奪戊○○手上之手機及鑰匙，並於拉扯中致戊○○受
    有四肢多處擦挫傷之傷害。黃正宇得手後，即持其所搶得之
    汽車鑰匙，駕駛戊○○所有之車牌號碼000-0000號自用小客車（
    內有戊○○所有之現金、iPhone手機1支、iPad平板電腦一臺
    、身分證、健保卡、金融卡、信用卡、手拿包、皮夾、衣服
    、鞋子、雨傘、太陽眼鏡、手機吊飾、帽子、鑰匙等物）逃
    逸。㈡於同日凌晨0時20分許，駕駛前揭自用小客車沿臺中市北
    屯區青島路3段由河北路往綏遠街方向行駛，行經青島路3段與
    文昌東四街交岔路口時，原應依規定減速慢行，並隨時採取
    必要之安全措施，且依當時天候晴、夜間有照明、市區道路柏
    油路面乾燥無缺陷、無障礙物、視距良好等情，並無不能注意
    之情形，竟疏未注意及之，仍貿然前行，適有丙○○騎乘車牌號
    碼000-000號普通重型機車，沿漢口路4段345巷由漢口路往天
    津路方向行駛至上開交岔路口，因黃正宇前揭駕駛疏失，使兩車
    發生碰撞，致丙○○人車倒地，並受有左肩脫臼、左肱骨骨折
    、頭皮撕裂傷2公分（起訴書及原審均漏載）背部擦傷、右
    下肢擦傷等傷害。黃正宇於肇事後，竟復基於肇事逃逸之犯
    意，未報警處理或將丙○○送醫，亦未留下聯絡方式，且未得丙○○之同意，即駕駛前揭自用小客車離去。㈢於同日凌晨0時25分
    許，黃正宇為躲避警方查緝，於臺中市○區○○○0段000號前，
    意圖為自己不法之所有，基於竊盜之犯意，攜帶可作為兇器
    之六角扳手，竊取甲○○停放在該處之車牌號碼00-0000號自用
    小客車之車牌，並將車牌號碼00-0000號車牌懸掛在戊○○之前揭
    自用小客車後繼續逃逸。於同日凌晨2時32分許，警方發現黃
    正宇駕駛戊○○之前揭自用小客車（懸掛甲○○之車牌號碼00-000
    0號車牌），行經臺中市東區東光園路64巷，欲上前盤查，黃
    正宇竟又基於妨害公務之犯意，倒車衝撞警方駕駛之車牌號碼
    000-0000號警備車，致該巡邏車之車頭毀損後，再度駕車逃逸至
    臺中市大里區，並將前揭自用小客車棄置在臺中市○○區○○○0
    00○00號前，復將車上之物品取出，搭乘計程車前往○○○○汽車旅館
    。
二、嗣警方循線調閱監視器，發現黃正宇在臺中市○區○○○ 0段0
    號之○○○○汽車旅館，於110年6月1日上午9時25分許，持臺灣臺
    中地方檢察署簽發之拘票拘提到案，並對其實施附帶搜索，
    而扣得現金新臺幣（下同）3萬5321元、廠牌為iPhone之手
    機1支、iPad平板電腦1臺、戊○○之身分證及健 保卡各1張、
    金融卡及信用卡共9張、手拿包1個、皮夾1個（以上物品均
    已發還戊○○）及六角扳手1支。復經黃正宇同意，至其居住
    之○○○○汽車旅館311號房執行搜索，並扣得衣服8件、鞋子7
    雙、雨傘1把、太陽眼鏡1個、手機吊飾1個、帽子1頂、前揭
    自用小客車之鑰匙1把、店內鑰匙2把等物（以上物品，均已
    發還戊○○）。末在臺中市○○區○○路000○00號前，發現懸掛甲○○所有之車牌號碼00-0000號車牌之前揭自用小客車（均分別
    發還戊○○、甲○○）始悉上情。
三、案經戊○○、丙○○告訴及臺灣臺中地方法院檢察署檢察官指揮
    臺中市政府警察局第二分局報告臺灣臺中地方檢察署檢察官
    偵查起訴。
    理  由
一、證據能力部分：本案以下所引用具傳聞證據性質之供述、書
    面證據，上訴人即被告黃正宇（下稱被告）、檢察官於本院
    言詞辯論終結前均未爭執其證據能力，且本院審酌前開證據
    作成時之情況及證據取得過程等節，並無非出於任意性、不
    正取供或其他違法不當情事，且客觀上亦無顯不可信之情況
    ，復經本院於審判期日就上開證據依法進行調查、辯論，是
    依刑事訴訟法第159條之5規定，均有證據能力。至於本案以
    下所引用具非供述證據性質之證據資料，均無違反法定程序
    取得之情形，依刑事訴訟法第158條之4規定之反面解釋，均
    應有證據能力。
二、認定犯罪事實所憑之證據及理由：
　　上揭事實業據被告於原審及本院審理時坦承不諱(見原審卷
    第41至42、92、101至103頁，本院卷第40、120至122頁)，
    核與證人即告訴人戊○○、甲○○、丙○○證述情節相符(見偵248
    04卷第53至55、71至72、73至77頁)，復有指認犯罪嫌疑人
    紀錄表、臺中市政府警察局第二分局搜索扣押筆錄、扣押物
    品目錄表、自願搜索同意書、贓物認領保管單、黃正宇犯案
    時序表、失車-案件基本資料詳細畫面報表、中國醫藥大學
    附設醫院診斷證明書、本案照片、道路交通事故現場圖、道
    路交通事故談話紀錄表、道路交通事故照片黏貼紀錄表、自
    首情形紀錄表、疑似道路交通事故肇事逃逸追查表、交通事
    故補充資料表、酒精測定紀錄表、臺中市政府警察局第二分
    局110年7月6日中市警二分偵字第1100027895號函暨DNA鑑定
    書影本、臺中市政府警察局交通事故初步分析研判表、道路
    交通事故調查報告表（一）（二）、相片紀錄表附卷可稽（
    見他卷第19至70頁，偵18516卷第55至61、75至159、179、1
    83、219至223、489至499頁，偵24804卷第79至81、85至177
    頁），足認被告上開任意性自白與事實相符。綜上，本案事
    證明確，被告犯行應堪認定，應予依法論科。
三、論罪：
　㈠按刑法上之搶奪罪，係指行為人乘人之不備或不及抗拒而公
    然攫奪他人支配範圍以內之物，移轉於自已實力支配下之行
    為而言。行為人於掠奪之際或不免於暴行，如行為人並無傷
    害故意，而該暴行係屬被告實施搶奪行為在掠奪之際所為暴
    行之範圍，雖被害人因被告搶奪行為，受有傷害，然被告並
    未傷害被害人之舉，尚難遽認被告另有傷害被害人之犯意，
    則此項傷害行為，應吸收於搶奪行為之內，不另為罪。被告
    於事實欄一㈠對告訴人戊○○為搶奪時，固與告訴人拉扯致告
    訴人受有上揭傷害之結果，惟卷內未見被告另有故意傷害告
    訴人之舉，尚屬其實施搶奪行為在掠奪之際所為暴行之範圍
    ，難遽認被告有傷害故意，是此部分之傷害結果應為搶奪犯
    行所吸收，不另論罪。是核被告就事實欄一㈠之所為，係犯
    刑法第325條第1項搶奪罪，傷害部分則為搶奪犯行所吸收不
    另論罪；就事實欄一㈡之所為，係犯刑法第284條前段過失傷
    害罪、同法第185條之4第1項前段肇事逃逸罪；就事實一㈢之
    所為，係犯刑法第321條第1項第3款之攜帶兇器竊盜罪、同
    法第135條第1項之妨害公務罪。
　㈡被告上開5次犯行，犯意各別，行為互殊，應予分論併罰。
四、累犯是否加重其刑之裁量：　　
　　被告前因違反毒品危害防制條例案件經臺灣南投地方法院10
    6年度審易字第322號判決有期徒刑6月（共4次）確定；又因
    違反毒品危害防制條例案件經同院106年度審易字第566號判
    決有期徒刑5月（共3次）確定，經同院107年度聲字第171號
    裁定應執行有期徒刑2年6月確定，於109年3月11日縮短刑期
    假釋出監，並於同年7月24日縮刑期滿假釋未經撤銷，視為
    執行完畢，有臺灣高等法院被告前案紀錄表在卷可稽，其於
    受徒刑之執行完畢後5年內故意再犯本案有期徒刑以上之刑
    各罪（除過失傷害部分），為累犯。然審酌原審認被告構成
    累犯之前案紀錄，與本案所涉犯行，非屬相同案件類型，應
    無一再涉犯相同罪質之案件之情，不依法加重其刑，基於本
    件僅被告上訴、原審裁量尚未達濫用之地步，本院爰予以尊
    重其此部分之裁量。
五、上訴駁回之理由：
　㈠原審審理結果，認被告上開犯行，事證明確，適用上開實體
    法之規定，並爰以行為人之責任為基礎，審酌被告：1.不思
    正途獲取財物，以不法方法搶奪他人所有之車鑰匙後，駕車
    離去；又於駕車時有前揭過失，致告訴人丙○○受有前揭傷害
    後，仍未留在現場反駕車逃逸，嗣於員警追捕時更駕車衝撞
    員警，所為均應予非難；2.犯後已坦承犯行，然尚未與告訴
    人戊○○、丙○○、甲○○達成和解，未獲告訴人等之諒解（甲○○
    部分詳後說明）；3.暨其犯罪之動機、目的、手段、致告訴
    人等所生危害之程度等，暨其自述高中肄業之智識程度，前
    從事○○，月薪約3至5萬元，離婚、育有3名未成年子女，無
    須扶養父母（見原審卷第104頁）等一切情狀，分別量處如
    附表所示之刑。又被告所犯前揭各罪（除過失傷害外），業
    經判決均為不得易科罰金之刑，亦無刑法第50條第1項但書
    各款之不得合併應執行刑之情，乃審酌被告所犯各罪之犯罪
    時空、手法、態樣、侵害法益等，並參諸刑法第51條第5款
    係採限制加重原則，而非累加原則之意旨，於宣告多數有期
    徒刑者，於各刑中之最長期以上，各刑合併之刑期以下為之
    ，就不得易科罰金部分，定執行有期徒刑2年4月。並說明：
    被告攜帶六角扳手竊取告訴人甲○○車輛車牌之工具，非違禁
    物，且於日常生活中尚非難以取得，倘予宣告沒收，其特別
    預防及社會防衛之效果微弱，不但欠缺刑法上之重要性，爰
    不予宣告沒收；至於其搶奪所得及竊得之物，均已分別返還
    予告訴人戊○○、甲○○，依刑法第38條之1第5項規定，爰不依
    法宣告沒收。經核其認事用法並無違誤，應予維持。
　㈡被告上訴以其已全部認罪，請求從輕量刑等語。惟原審判決
    已具體斟酌刑法第57條各款所列情形而為刑之量定，並未逾
    法定刑之範圍，亦與罪刑相當原則、比例原則無違，要無輕
    重失衡或偏執一端之情形，且已審酌被告之犯後已坦承之犯
    後態度之上訴意旨所指之事項而為量刑，並無被告所稱量刑
    過重之情形。至於告訴人甲○○雖於本院審理時表示不追究被
    告之責任，請予被告自新之機會等語，惟本院審酌：被告此
    部分所犯其最低本刑為6月以上有期徒刑，原審僅量處有期
    徒刑7月，已屬接近最低本刑，及告訴人甲○○亦表示因其被
    竊車牌已發還而不想追究，希望被告以後要走正路等情，是
    此部分要無因告訴人於本院之舉而有再減輕之空間。
　　從而被告上訴，並無理由，應予駁回。
據上論斷，應依刑事訴訟法第368條，判決如主文。
本案經檢察官黃鈺雯提起公訴，檢察官謝名冠到庭執行職務。　
中　　華　　民　　國　　111 　年　　1 　　月　　12　　日
        　　刑事第二庭    審判長法　官  何　志　通      
　　　　　　　　　　　　　　    法　官  許  月  馨      
　　　　　　　　　　　　　　　  法　官  吳  進  發      
以上正本證明與原本無異。                                
搶奪及肇事逃逸罪部分，如不服本判決應於收受送達後二十日內
向本院提出上訴書狀，其未敘述上訴之理由者，並得於提起上訴
後二十日內向本院補提理由書（均須按他造當事人之人數附繕本
）「切勿逕送上級法院」。因疫情而遲誤不變期間，得向法院聲
請回復原狀。
其餘部分不得上訴。 
　　　　　　　　　　　　 　　　 書記官  洪  宛  渝      

中　　華　　民　　國　　111 　年　　1 　　月　　12　　日

附表：
編號 事實 論罪科刑  1 事實欄一、(一) 黃正宇犯搶奪罪，處有期徒刑拾月。  2 事實欄一、(二) 黃正宇犯過失傷害罪，處有期徒刑參月，如易科罰金，以新臺幣壹仟元折算壹日。又犯肇事逃逸罪，處有期徒刑捌月。  3 事實欄一、(三) 黃正宇犯攜帶兇器竊盜罪，處有期徒刑柒月。又犯妨害公務執行罪，處有期徒刑柒月。